臺灣臺中地方法院刑事判決
111年度金訴字第989號
公  訴  人  臺灣臺中地方檢察署檢察官
被      告  簡鼎綸



            鄭曜偉



上列被告等因詐欺等案件，經檢察官提起公訴（109年度偵字第2
9851號），茲被告等於準備程序中就被訴事實為有罪之陳述，受
命法官於聽取當事人之意見後，由本院合議庭裁定由受命法官獨
任進行簡式審判程序，判決如下：
    主    文
簡鼎綸、鄭曜偉犯三人以上共同詐欺取財罪，各處有期徒刑壹年
壹月。
    犯罪事實
一、緣陳冠宏（通緝中，俟到案後另行審結）、簡鼎綸及鄭曜偉
    (以上3人所涉犯組織犯罪防制條例罪嫌，業經臺灣桃園地方
    檢察署檢察官以108年度偵字第34389號、第34393號、第34401
    號、109年度偵字第4339號、第4893號、第5979號、第6139號
    、第8811號及第8812號提起公訴，非本案起訴及審判範圍)
    ，先後於民國108年10月間，加入其他真實姓名年籍資料不詳之
    成年人所組成3人以上，以實施詐術為手段，具有持續性、牟
    利性、結構性組織之詐欺集團，由陳冠宏本人或指派擔任車手
    之簡鼎綸、鄭曜偉至提款機提領詐騙所得款項。渠等與其他
    詐欺集團成員共同意圖為自己不法之所有，基於3人以上共同
    犯詐欺取財及隱匿詐欺犯罪不法所得去向之一般洗錢之犯意
    聯絡，而為下列犯行：先由該詐欺集團成員於108年12月3日前
    某時，在網路社群軟體臉書（FACEBOOK），以暱稱「孟鴻媚
    」虛偽刊登招攬貸款之不實訊息，適林孟潔於108年12月3日上
    網，見此訊息，即將該訊息刊載之LINE ID 「0000000000」
    加入好友，與使用暱稱 「借款好夥伴-撥款專家$」之不詳
    真實姓名年籍之人聯絡，再輾轉以LINE與2名真實姓名年籍不詳
    自稱專員之人洽談貸款事宜，該2名專員向林孟潔佯稱：要貸
    款須先繳付利息云云，致林孟潔陷於錯誤，遂依指示，商請友
    人顏玉惠代為匯付，顏玉惠遂於108年12月3日22時24分許，
    以網路銀行匯款方式，轉帳新臺幣（下同）1萬元至潘琬君(所
    涉犯行業經臺灣屏東地方檢察署檢察官以109年度偵字第3805
    號提起公訴)交付予該詐欺集團使用之中國信託商業銀行帳號
    000000000000號帳戶，陳冠宏即指示鄭曜偉，先於108年12月
    3日22時許，至位於桃園市中壢區培英路之中壢殯儀館，向陳
    冠宏取得潘琬君之上開中國信託商業銀行帳戶之金融卡(含密
    碼)，嗣通知鄭曜偉應提領之金額後，鄭曜偉便於同日22時45分
    許，在桃園市○○區○○○○00號之全家超商中壢西園店提款機，
    提領林孟潔遭詐騙之款項1萬元(如附表一編號1所示)，鄭曜偉
    再於同日23時許，返回中壢殯儀館，將金融卡及領得之贓款交
    付予陳冠宏。另於同日23時44分許，有不明之人將5,000元存
    入潘琬君之上開中國信託商業銀行帳戶，及顏玉惠再於108年1
    2月3日23時44分許，以網路銀行匯款方式，轉帳1萬元至潘琬
    君之上開中國信託商業銀行帳戶後，即有該詐欺集團成員，
    於108年12月4日10時23分許，自潘琬君之上開中國信託商業
    銀行帳戶轉帳3,000元至另一人頭帳戶提供者林博偉之郵局帳
    戶（帳號0000000-0000000號帳戶）內，陳冠宏遂於同日10
    時53分許，通知簡鼎綸前來中壢殯儀館領取林博偉之郵局帳戶金
    融卡，簡鼎綸便於同日11時3分許，至桃園市○○區○○○0段00號
    之OK超商中壢元化門市之提款機，自林博偉之上開郵局帳戶
    提領3,000元後，於同日11時13分許返回中壢殯儀館，將提款
    卡及領得贓款交付陳冠宏。迨於108年12月4日10時57分、58分
    許，簡鼎綸又持陳冠宏交付之潘琬君之上開中國信託商業銀
    行帳戶金融卡，在桃園市○○區○○○000巷0號之7-11超商成豐門
    市之提款機，提領其中包含林孟潔遭詐騙後委由顏玉惠匯入款
    項之現金1萬1,000元及1,000元(如附表一編號2、3所示)交付
    陳冠宏，陳冠宏即轉交予所屬詐欺集團成員，以製造金流斷
    點，而以此方式將詐欺贓款置於詐欺集團實質控制並掩飾、
    隱匿詐騙所得贓款之去向及所在。 
二、案經林孟潔告訴暨臺灣臺中地方檢察署檢察官指揮臺中市政
    府警察局大甲分局報告偵查起訴。
    理    由
壹、程序事項
    本案被告簡鼎綸、鄭曜偉（下合稱被告2人）所犯係死刑、
    無期徒刑、最輕本刑為3年以上有期徒刑以外之罪，其等於
    準備程序中就被訴事實為有罪之陳述，經法官告知簡式審判
    程序之旨，並聽取公訴人、被告2人之意見後，經本院合議
    庭裁定由受命法官獨任進行簡式審判程序，且依刑事訴訟法
    第273條之2規定，簡式審判程序之證據調查，不受第159條
    第1項、第161條之2、第161條之3、第163條之1及第164條至
    第170條規定之限制。
貳、實體事項
一、上揭犯罪事實，業據被告2人於警詢、偵查中及本院審理時
    均坦承不諱（見警卷第55至60頁、第65至70頁，偵卷第227
    至229頁、第215至221頁，本院卷㈡第25至28頁），核與證人
    即同案被告陳冠宏於警詢及偵查中之證述大致相符（見警卷
    第43至48頁，偵卷第269至272頁），並經證人即告訴人林孟
    潔、證人顏玉惠於警詢時證述明確（見警卷第95至96頁、第
    97至99頁），復有林博偉之中華郵政帳號000000-00000000
    號帳戶之開戶資料、歷史交易明細（見警卷第163至167頁）
    、潘琬君之中國信託商業銀行帳號000000000000號帳戶之開
    戶資料、金融資料變更資料、存款交易明細、自動化交易LO
    G資料（見警卷第169至179頁）、自動櫃員機監視器畫面截
    圖（見警卷第181至187頁）、臺灣屏東地方檢察署檢察官10
    9年度偵字第3805號起訴書（被告潘琬君；見交查卷第209至
    212頁）等在卷可查，足見被告2人上揭自白與事實相符，堪
    以採信。本案事證明確，被告2人犯行洵堪認定，應依法論
    科。
二、論罪科刑：
㈠、核被告2人所為，均係犯刑法第339條之4第1項第2款之三人以
    上共同詐欺取財罪及洗錢防制法第14條第1項之一般洗錢罪
    。
㈡、被告2人、同案被告陳冠宏與所屬詐欺集團其他成員間，互有
    犯意聯絡及行為分擔，應論以共同正犯。
㈢、被告2人、同案被告陳冠宏與其他共犯詐騙告訴人林孟潔交付
    金錢後，數次提領告訴人林孟潔被詐騙之款項，係於密切接
    近之時、地實施，侵害同一之法益，各行為之獨立性極為薄
    弱，依一般社會健全觀念，在時間差距上，難以強行分開，
    在刑法評價上，應分別視為數個舉動之接續施行，合為包括
    之一行為予以評價，核屬接續犯，而為包括之一罪。
㈣、被告2人、同案被告陳冠宏與所屬詐欺集團其他成員共同詐騙
    告訴人林孟潔，並使用潘琬君之中國信託商業銀行帳戶金融
    卡及未經林博偉授權之郵局帳戶金融卡提領贓款後，層轉贓
    款之犯行，係以局部合致之一行為，同時觸犯上開數罪名，
    為想像競合犯，依刑法第55條之規定，應從一重之三人以上
    共同犯詐欺取財罪處斷。
㈤、另按想像競合犯之處斷刑，本質上係「刑之合併」。其所謂
    從一重處斷，乃將想像競合犯組成之評價上數罪，合併為科
    刑一罪，其所對應之刑罰，亦合併其評價上數罪之數法定刑
    ，而為一個處斷刑。易言之，想像競合犯侵害數法益者皆成
    立犯罪，論罪時必須輕、重罪併舉論述，同時宣告所犯各罪
    名，包括各罪有無加重、減免其刑之情形，亦應說明論列，
    量刑時併衡酌輕罪部分量刑事由，評價始為充足，然後依刑
    法第55條前段規定「從一重處斷」，非謂對於其餘各罪可置
    而不論。因此，法院決定處斷刑時，雖以其中最重罪名之法
    定刑，做為裁量之準據，惟於裁量其輕重時，仍應將輕罪合
    併評價在內（最高法院108年度台上字第4405、4408號判決
    意旨參照）；基此，除非輕罪中最輕本刑有較重於重罪之最
    輕本刑，而應適用刑法第55條但書規定重罪科刑之封鎖作用
    ，須以輕罪之最輕本刑形成處斷刑之情形以外，則輕罪之減
    輕其刑事由若未形成處斷刑之外部性界限，自得將之移入刑
    法第57條或第59條之科刑審酌事項內，列為是否酌量從輕量
    刑之考量因子。是法院倘依刑法第57條規定裁量宣告刑輕重
    時，一併具體審酌輕罪部分之量刑事由，應認其評價即已完
    足（最高法院109年度台上字第3936號判決意旨參照）。又
    洗錢防制法第16條第2項規定：「犯前2條之罪，在偵查或審
    判中自白者，減輕其刑。」，本案被告2人於偵查及審判中
    均自白一般洗錢罪，依上開規定原應減輕其刑，雖其等所犯
    一般洗錢罪係屬想像競合犯中之輕罪，然揆諸上述說明，本
    院於後述量刑時仍當一併衡酌該部分減輕其刑事由，附此敘
    明。
㈥、爰審酌被告2人不思循正途獲取金錢，竟貪圖不法利益，加入
    詐欺集團，負責提領詐得款項並上繳之環節，造成告訴人受
    有財產上之損害，並助長詐欺歪風，所為實屬不當；兼衡被
    告2人均坦承犯行之犯後態度、被告2人之素行（參臺灣高等
    法院被告前案紀錄表）、其等參與犯罪之程度與分工、提領
    並上繳之款項金額；並考量被告2人就洗錢犯行，已符合相
    關自白減刑規定（學理所稱想像競合所犯輕罪之釐清作用）
    ；暨考量被告簡鼎綸於本院審理時自陳高中畢業之教育智識
    程度、入監前從事餐飲業、家庭經濟狀況勉持、已婚、需扶
    養母親，被告鄭曜偉於本院審理時自陳高職肄業之教育智識
    程度、入監前從事汽車美容服務業、家庭經濟狀況勉持、未
    婚、需扶養外婆（見本院卷㈡第29頁）等一切情狀，分別量
    處如主文所示之刑。
三、沒收部分：犯洗錢防制法第14條之罪，其所移轉、變更、掩
    飾、隱匿、收受、取得、持有、使用之財物或財產上利益，
    沒收之，洗錢防制法第18條第1項前段定有明文，而關於犯
    罪行為人犯洗錢防制法第14條之罪，其所掩飾、隱匿之財物
    本身僅為洗錢之標的，難認係供洗錢所用之物，故洗錢行為
    之標的除非屬於前置犯罪之不法所得，而得於前置犯罪中予
    以沒收者外，既非本案洗錢犯罪之工具及產物，亦非洗錢犯
    罪所得，尤非違禁物，尚無從依刑法沒收規定予以宣告沒收
    ，自應依上開第18條第1項前段規定予以宣告沒收。且此規
    定係採義務沒收主義，祇要合於前述規定，法院即應為相關
    沒收之諭知，然該洗錢行為之標的是否限於行為人者始得宣
    告沒收，法無明文，是從有利於被告之認定，倘法條並未規
    定「不問屬於犯罪行為人與否均沒收」時，自仍以屬於被告
    所有者為限，始應予沒收（最高法院100年度台上字第5026
    號判決意旨參照）。查，如附表一所示告訴人林孟潔匯至被
    告2人所提領之中國信託商業銀行帳戶及轉匯至郵局帳戶內
    之詐欺贓款已遭提領一空，卷內並無證據足資證明各該帳戶
    內之詐欺贓款係屬被告2人所有之財物，亦無證據證明被告2
    人對之有事實上處分權，自無從依洗錢防制法第18條第1項
    規定宣告沒收。此外，亦無證據足認被告2人確有取得任何
    犯罪所得，自無從宣告沒收，併予敘明。
據上論斷，應依刑事訴訟法第273條之1第1項、第284條之1、第2
99條第1項前段，判決如主文。
本案經檢察官王亮欽提起公訴，檢察官陳永豐到庭執行職務。　
中　　華　　民　　國　　111 　年　　11　　月　　25　　日
                  刑事第十二庭  法  官  許月馨　　　　　
以上正本證明與原本無異。
如不服本判決應於收受判決後20日內向本院提出上訴書狀，並應
敘述具體理由；其未敘述上訴理由者，應於上訴期間屆滿後20日
內向本院補提理由書（均須按他造當事人之人數附繕本）「切勿
逕送上級法院」。
告訴人或被害人如不服判決，應備理由具狀向檢察官請求上訴，
上訴期間之計算，以檢察官收受判決正本之日起算。
                                書記官  王麗雯
中　　華　　民　　國　　111 　年　　11　　月　　25　　日
附錄論罪科刑法條
刑法第339條之4第1項第2款
犯第 339 條詐欺罪而有下列情形之一者，處 1 年以上 7 年以
下有期徒刑，得併科 1 百萬元以下罰金：
二、三人以上共同犯之。
洗錢防制法第14條第1項
有第二條各款所列洗錢行為者，處 7 年以下有期徒刑，併科新
臺幣 5 百萬元以下罰金。　
【附表一】
受詐欺款項來源及金額  提領人  編號  提領時間  提領地點  提領金額 (新臺幣) 告訴人林孟潔受詐騙之3萬元 　 　 鄭曜偉   1 108年12月3日22時45分 桃園市○○區○○○路00號全家超商中壢西園門市之提款機 1萬元  簡鼎綸 　   2 108年12月4日15時56分 桃園市○○區○○路000巷0號7-11超商成豐門市之提款機 1萬1,000元     3 108年12月4日15時57分  1,000元